【裁判字號】    99,訴,1255
【裁判日期】    990614
【裁判案由】    侵權行為損害賠償
【裁判全文】
臺灣臺北地方法院民事判決            99年度訴字第1255號
原      告  乙○○
被      告  甲○○
上列當事人間侵權行為損害賠償事件，原告提起附帶民事訴訟，
經本院刑事庭裁定移送前來，本院於民國99年5 月31日言詞辯論
終結，判決如下：
    主      文
被告應給付原告新臺幣貳拾伍萬元，及自民國九十八年十二月九
日起至清償日止，按年息百分之五計算之利息。
原告其餘之訴駁回。
訴訟費用由被告負擔。
本判決第一項於原告以新臺幣捌萬元供擔保後，得假執行。但被
告以新台幣貳拾伍萬元為原告預供擔保後，得免為假執行。
原告其餘假執行之聲請駁回。
    事實及理由
一、原告起訴主張：被告於民國98年6 月17日上午9 時許，因不
    滿大臺北瓦斯股份有限公司（下稱大臺北瓦斯公司）就遷移
    瓦斯管線須民眾自費處理乙事，憤而前往大臺北瓦斯公司設
    於臺北市松山區○○○路11巷33號之營業所理論，與原告發
    生爭執，竟出手毆打原告之下巴及頸部，並扭扯原告之胸前
    及右手臂，致原告受有下巴6x5 公分紅腫、頸部3.5x0.4 公
    分紅腫、胸部25x15 公分皮膚紅腫、右前臂12x8公分紅腫之
    傷害，並於停止拉扯後，接續對原告出言「下班你就死的很
    難看」等語，造成原告身體及心理痛苦及創傷，迄今仍無法
    恢復正常睡眠，因此焦慮、煩躁不安等症狀而罹患精神官能
    症，爰依侵權行為之法律關係提起本訴，請求被告負擔損害
    賠償責任，並聲明：被告應給付原告新臺幣600,000 元，及
    自起訴狀繕本送達翌日起至清償日止，按年息5%計算之利息
    。
二、被告則以：不同意原告之請求，現在工作係打散工，工資不
    固定，希望以分期一個月賠5,000 元的方式賠償，我只願意
    賠償30,000元，其餘引用刑事程序之資料等語，資為置辯。
三、本院依職權調閱本院98年度易字第3112號傷害案件等卷宗、
    臺灣高等法院99年度上易字第571號刑事傷害等卷宗。
四、得心證之理由：
  (一)按因故意或過失，不法侵害他人之權利者，負損害賠償責任
    ，民法第184 條第1 項前段定有明文。不法侵害他人之身體
    、健康、名譽、自由、信用、隱私、貞操，或不法侵害其他
    人格法益而情節重大者，被害人雖非財產上之損害，亦得請
    求賠償相當之金額，同法第195 條第1 項亦有明定。經查，
    原告主張上開侵權行為事實，業據其提出與所述相符之臺北
    市立聯合醫院仁愛院區診斷證明書、驗傷診斷書等件為證，
    被告上開侵權行為並經本院98年度易字第3112號刑事判決、
    臺灣高等法院99年度上易字第571號刑事判決判處有期徒刑
    四月確定在案，此有前揭刑事判決附卷可憑，且被告對於上
    開刑事程序所引用之事實及證據均不爭執，是以被告有前述
    侵權行為之事實應堪確認，揆諸前揭規定，被告應負擔侵權
    行為損害賠償責任。
  (二)次按法院於酌定慰撫金數額時，應斟酌加害人與被害人雙方
    之身分、資力與加害程度，及其他各種情形核定之。所謂「
    相當之金額」，應以實際加害情形與其名譽影響是否重大，
    及被害人之身分地位與加害人經濟狀況等關係定之，此為最
    高法院51年台上字第223 號判例、47年台上字第1221號判例
    意旨所揭示之原則。查被告僅因不滿大臺北瓦斯公司遷移管
    線費用須由民眾負擔乙事，即前往原告上班之處所出手傷害
    及出言恐嚇，不計後果、衝動行事，且犯後猶執言狡辯、毫
    無悔意，於刑事偵審程序中均未向原告表達歉意，亦無和解
    之意願，直至本件民事程序中又自承現無恆業，則被告本應
    戮力為其家庭謀求生活無虞，竟以上開不法侵權行為侵害原
    告身體、健康、自由法益，造成原告身體、心理之損害，被
    告雖稱願以分期給付之方式賠償原告30,000元，惟本院審酌
    兩造資力、加害程度、及造成之傷害等一切情狀，認原告請
    求被告給付非財產上損害賠償600,000元尚屬過高，應以
    250,000元為適當，逾此範圍為無理由，應予駁回。
  (三)末按給付無確定期限者，債務人於債權人得請求給付時，經
    其催告而未為給付，自受催告時起，負遲延責任。其經債權
    人起訴而送達訴狀，或依督促程序送達支付命令，或為其他
    相類之行為者，與催告有同一之效力。又遲延之債務以支付
    金錢為標的者，債權人得請求依法定利率計算之遲延利息，
    民法第229 條、第233 條第1 項分別定有明文。查原告依侵
    權行為之法律關係請求被告給付非財產上損害賠償，被告係
    於98年12月8 日收受刑事附帶民事起訴狀繕本，有送達證書
    在卷可稽（見本院98年度附民字第608 號刑事卷宗第4 頁）
    ，原告自得於被告受送達翌日起（即98年12月9 日）至清償
    日止請求之法定遲延利息。
  (四)綜上所述，原告以民法第184條第1 項前段、第195 條第1項
    規定請求被告給付非財產上損害賠償250,000元，及自98年
    12 月9日起至清償日止，按年息5%計算之利息，為有理由，
    應予准許。此範圍之請求，則屬無據，不能准許。
五、假執行之宣告：本件所命被告給付之金額未逾500,000元，
    依民事訴訟法第389條第1項第5款規定應依職權宣告假執行
    ，至原告敗訴部分，其假執行之聲請亦失所附麗，爰併予駁
    回之。並依同法第392條第2項規定，依職權宣告被告如預供
    相當之擔保，得免為假執行。
六、訴訟費用負擔之依據：民事訴訟法第79條。
中    華    民    國    99    年    6     月    14    日
                  民事第六庭    法  官  張瑜鳳
以上正本係照原本作成。
如對本判決上訴，須於判決送達後20日內向本院提出上訴狀。
中    華    民    國    99    年    6     月    14    日
                                書記官  林鈞婷

司法院資訊處製作；財團法人民間司法改革基金會備份。
